【裁判字號】    97,交聲,590
【裁判日期】    970530
【裁判案由】    違反道路交通管理處罰條例聲明異議
【裁判全文】
臺灣士林地方法院交通事件裁定         97年度交聲字第590號
原處分機關  臺北市交通事件裁決所
異  議  人
即受處分人  甲○○
上列受處分人因違反道路交通管理處罰條例案件，對於臺北市交
通事件裁決所民國97年5 月12日所為之處分（原處分案號：北市
裁二字第裁22-Q00000000號），聲明異議，本院裁定如下：
    主  文
異議駁回。
    理  由
一、按汽車駕駛人駕駛汽車未隨身攜帶駕駛執照者，處新臺幣（
    下同）300 元以上600 元以下罰鍰。又汽車駕駛人，行經有
    燈光號誌管制之交岔路口闖紅燈者，處1,800 元以上5,400
    元以下罰鍰，並記違規點數3 點，道路交通管理處罰條例第
    25條第3 款、第53條第1 項及第63條第1 項第3 款分別定有
    明文。
二、原處分意旨略以：異議人即受處分人甲○○駕駛4115-RM 號
    自用小客車，於民國97年2 月19日下午2 時51分許，行經宜
    蘭市○○道路A 與大福路口時，經警攔檢舉發「闖紅燈（左
    轉往大福路）、未帶駕照」之違規行為，依道路交通管理處
    罰條例第53條第1 項、第25條第3 款規定，各處罰鍰2,700
    元、300 元，並依同條例第63條第1 項第3 款規定，記違規
    點數3 點。
三、異議意旨略以：異議人行經宜蘭聯絡道路與大福路口時，恰
    遇紅燈，異議人即停止，後來朋友說左轉大福路也可以，當
    時異議人看還是閃黃燈，因停止後又剛啟動較慢些，此時恰
    遇員警在右前方執勤攔檢，當時異議人有帶駕（行）照卻忘
    了，就說沒帶。且員警僅檢送違規罰單，並無照相紀錄，實
    有爭議云云。
四、經查：
    (一)異議人甲○○駕駛車牌號碼4115-RM 號自小客車，於97年
      2 月19日下午2 時51分許，行經宜蘭市○○道路A 與大福
      路口處，因「闖紅燈（左轉往大福路）、未帶駕照」之違
      規，經警攔停舉發之事實，有舉發通知單1 紙在卷可憑。
      異議人雖辯稱其左轉時係黃燈云云，然查，上開路口燈光
      號誌第1 時相聯絡道A 雙向通行（箭頭綠燈），第2 時相
      聯絡道A 左轉大福路（左轉箭頭綠燈），第3 時相大福路
      通行，第4 時相大福路347 巷口通行，且設有左彎專用車
      道，號誌、標線設置完備易於辨識，異議人於第3 時相大
      福路通行時，駕車由聯絡道A 紅燈左轉大福路等情，有宜
      蘭縣警察局97年3 月20日警交字第0971006748號函1 份附
      卷可考，況異議人也稱：當時恰遇紅燈等語，是異議人前
      揭所辯，顯係卸責之詞，自不足採，其確有上揭行經有燈
      光號誌管制之交岔路口闖紅燈之違規行為，堪予認定。
    (二)又異議人雖辯稱：伊有帶駕（行）照，但忘記就說沒帶云
      云。惟查汽車駕駛人於駕駛車輛時應隨身攜帶駕駛執照，
      此為道路交通管理處罰條例第25條第3 款所課予汽車駕駛
      人之行政上義務。而執勤員警於執行交通稽查時要求出示
      汽車駕駛執照以供查稽，受稽查人即應提出可供即時查驗
      之汽車駕駛執照，證明其係經公路監理機關許可駕駛汽車
      ，以利執勤員警執行交通管理，若受稽查人雖有攜帶汽車
      駕駛執照，然未交由執勤員警查驗，則執勤員警既無從辨
      其是否確有攜帶駕駛執照，自難以執行查稽工作，易言之
      ，所謂「駕駛汽車應隨身攜帶駕駛執照者」，應包含駕駛
      人於接受執勤員警之稽查時，應將其隨身攜帶之駕駛執照
      「交付」員警查驗，如此始符合道路交通管理處罰條例第
      25條第3 款規定之立法原意。本件異議人自承於為警攔停
      時並未出示駕駛執照，縱其辯稱：伊有攜帶駕（行）照，
      但忘記就說沒帶等語屬實，然異議人既未將駕駛執照交付
      員警查驗，則員警自無從辨其是否確有攜帶駕駛執照，依
      上開之說明，非可謂異議人已遵守法律所課予汽車駕駛人
      駕駛汽車時，應隨身攜帶駕駛執照之行政上義務，是異議
      人之該等行為自應論以未隨身攜帶駕駛執照之規定處罰，
      故異議人就此所辯，尚難採信。
    (三)至異議人另辯稱本案應該有照片證明云云。然按警察取締
      交通違規事件，其以科學儀器照相採證者，固然足以據為
      交通違規事實之證明，惟縱令囿於當場舉發而未以科學儀
      器照相採證，立法者亦未明文限制或排除「舉發警員目睹
      、耳聞」之證據能力，或其證述內容對於違規事實之證明
      力。此觀立法者再再以明文立法方式，容認執行交通稽查
      之員警「當場舉發」，暨「當場舉發」俱乏相類於「逕行
      舉發」之採證限制（例如，必須以「科學儀器照相採證」
      等）自明（道路交通管理處罰條例第7 條、第7 條之2 規
      定參照）。據此，本件員警舉發異議人違規闖紅燈雖未取
      得其他科學之證據（如闖紅燈之照片等），惟就闖紅燈之
      交通違規事件，其特色係瞬間發生之事，尚難要求員警於
      違規當時即能瞬間拍下闖紅燈之照片，是本件員警未能提
      出異議人違規闖紅燈之照片，尚屬合理。再者，交通違規
      之照片僅屬證據方法之一種，並非欠缺此種證據即不能認
      定交通違規犯行，本件異議人違規闖紅燈之事實已屬明確
      ，業見前述，縱無舉發照片可供佐證，亦不影響前揭交通
      違規之認定。是異議人徒憑本件應該有照片證明，空言對
      員警舉發情節濫加指摘，尚非可採。
五、綜上所述，異議人駕駛上開車輛確有在前揭時、地，行經有
    燈光號誌管制之交岔路口闖紅燈及未隨身攜帶駕駛執照之違
    規行為，從而，原處分機關依道路交通管理處罰條例第53條
    第1 項、第25條第3 款規定，各裁處異議人罰鍰2, 700元、
    300 元，並依同條例第63條第1 項第3 款規定，記違規點數
    3 點，核無違誤，本件異議人之異議為無理由，應予駁回。
據上論斷，應依道路交通案件處理辦法第19條，裁定如主文。
中    華    民    國    97    年    5     月    30    日
                  交通法庭法  官    許碧惠
以上正本證明與原本無異。
如不服本裁定，應於裁定送達後5 日內，向本院提出抗告狀。
                          書記官    徐仁豐
中    華    民    國    97    年    5     月    30    日


司法院資訊處製作；財團法人民間司法改革基金會備份。
